【裁判字號】    95,破更一,4
【裁判日期】    951025
【裁判案由】    破產宣告
【裁判全文】
臺灣臺北地方法院民事裁定             95年度破更一字第4號
    聲請人  甲○○
    代理人  詹順貴律師
            洪韶瑩律師
上列當事人聲請宣告破產事件，不服本院中華民國95 年5月17日
95年度破字第39號裁定，提起抗告，經臺灣高等法院以95年度破
抗字第32號裁定發回更審，本院裁定如下：
    主  文
聲請駁回。
聲請程序費用由聲請人負擔。
    理  由
一、本件聲請意旨略以：伊於民國93 年2月初投資宣穎實業有限
    公司（下稱宣穎公司）新台幣（下同）1,200 萬元，嗣宣穎
    公司於93 年3月中旬因購買機器而向銀行貸款，伊在宣穎公
    司要求下擔任連帶保證人，保證債務合計高達500 多萬元，
    惟宣穎公司於同年10月間無法支付貨款而跳票，現已申請停
    業中，無法清償銀行貸款，致各債權銀行轉向伊追討，但伊
    在保險公司任職之收入本不穩定，實已無力償還龐大債務，
    前將變賣股票籌措25萬元暫放在律師處，另再向親友借支25
    萬元，共計50萬元，而伊所有坐落宜蘭縣頭城鎮○○段小金
    面段10地號土地（權利範圍1/3 ，下稱系爭土地），因雪山
    隧道通車目前應有40萬元價值，均可供日後破產財團，為此
    聲請宣告破產云云。
二、按破產，對債務人不能清償債務者，除另有規定外，得因債
    權人或債務人之聲請宣告之，破產法第1條、第57 條、第58
    條第1項固分別定有明文。惟依同法第148條規定：「破產宣
    告後，如破產財團之財產不敷清償財團費用及財團債務時，
    法院因破產管理人之聲請，應以裁定宣告破產終止。」，是
    以法院就破產之聲請，以職權為必要之調查，倘債務人確係
    毫無財產，則破產財團不能構成，或債務人之財產不敷清償
    破產財團費用及財團債務，無從依破產程序清理其債務時，
    並無宣告破產之實益，得裁定駁回聲請（司法院25年院字第
    1505號解釋、最高法院86 年度台抗字第479號裁定意旨參照
    ）。
三、經查，聲請人主張其積欠5,373,000 元債務，業據其提出財
    團法人聯合徵信中心個人及信用卡資訊在卷可參（見原審卷
    第9頁），而聲請人現僅剩價值399,529元之系爭土地及投資
    宣穎公司之193,050元股權，共計592,579元部分，業經本院
    依職權調閱財產所得總歸戶資料可考（見原審卷第20頁）。
    惟宣穎公司既已停業，聲請人顯無法取回193,050 元投資款
    ，且聲請人亦陳報位於特定農業區之共有系爭土地，處分不
    易等情（見原審卷第13頁），足見聲請人已無財產可構成破
    產財團。雖聲請人提出50萬元充作日後破產財團，並陳稱：
    伊先將變賣股票所得25萬元交由詹順貴律師保管，再向親友
    籌借其餘25萬元等語（見本院卷第10頁），此固有詹順貴律
    師出具25萬元收據在卷可參（見原審卷第11頁），惟聲請人
    所陳變賣股票所獲25萬元部分，顯與其於原審聲請狀所載：
    「聲請人親友．．．遂為聲請人四處奔走共同為聲請人籌措
    50萬元」等語不符（見原審卷第3 頁），已難憑上開交付律
    師保管之25萬元係聲請人所有財產，更何況聲請人須再向親
    友借支另一筆25萬元，始能湊足50萬元，聲請人既無足以構
    成破產財團之自有財產，尚須向外籌借現款，徒然加鉅聲請
    人財務狀況惡化，縱其借支可供作為破產財團費用所需，亦
    無宣告破產之實益甚明。從而，聲請人聲請宣告破產，為無
    理由，應予駁回。
四、依破產法第5條，民事訴訟法第95條、第78條，裁定如主文
    。
中    華    民    國    95    年    10    月    25    日
                        民事第一庭法官  傅中樂
以上正本係照原本作成。
如對本裁定抗告須於裁定送達後10日內向本院提出抗告狀。
中    華    民    國    95    年    10    月    25    日
                                書記官  葉志昭


司法院資訊處製作；財團法人民間司法改革基金會備份。
